【裁判字號】    96,交聲,443
【裁判日期】    970229
【裁判案由】    聲明異議
【裁判全文】
臺灣臺南地方法院交通事件裁定         96年度交聲字第443號
移送機關    交通部公路總局嘉義區監理所新營監理站
異議人即
受處分人    甲○○
上列受處分人因違反道路交通管理處罰條例案件，對於交通部公
路總局嘉義區監理所新營監理站民國96年5月16日所為之處分（
原處分案號：新監裁違字第裁73-ZGQ002829號），聲明異議，本
院裁定如下：
    主  文
原處分撤銷。
甲○○不罰。
    理  由
一、原處分意旨略以：異議人即受處分人甲○○（下稱異議人）
    所有牌照號碼7677-PX號自小客車於民國（下同）96年2月6
    日晚上9時23分，因行駛高速公路名間收費站南下（第十車
    道），於駛進收費站繳費時，未依標誌指示過費（未申裝戶
    行駛電子收費車道），經國道公路警察局第七警察隊名間分
    隊逕行製單舉發，嗣經原處分機關即交通部公路總局嘉義區
    監理所新營監理站（下稱移送機關）以異議人違規事實明確
    ，依道路交通管理處罰條例第33條第3項、第63條第1項及違
    反道路交通管理事件統一裁罰標準表之規定之規定，裁處異
    議人罰鍰新台幣600元，並記違規點數1點。
二、本件聲明異議意旨略以：異議人申稱遠通公司ETC裝機宣導
    不周，未主動告知僅限一機一車使用，因異議人家中添購新
    車，誤認該機可以移作他車使用，行駛電子收費車道時，才
    造成五筆交通違規案件，因行經收費站時未聞「嗶嗶」聲，
    事後異議人警覺已主動補繳通行費，並至遠通服務區（站）
    辦理更正、申辦轉機等事宜。異議人係在不知情的狀況下違
    規，為此聲明異議，請求法院從輕處分，僅處罰1件以示警
    惕即可等語。
三、按汽車行駛於高速公路，有違反管制規定之行為，於駛進收
    費站繳費時，未依標誌指示過站繳費，處駕駛人新台幣六百
    元以上一千二百元以下罰鍰。道路交通管理處罰條例第33條
    第3項定有明文。
四、經查：
（一）異議人所有牌照號碼7677-PX號自用一般小客車，於96 年
      2月6日晚上9時23分，遭警逕行舉發因行駛高速公路名間
      收費站南下（第十車道），於駛進收費站繳費時，未依標
      誌指示過費（未申裝戶行駛電子收費車道），有內政部警
      政署國道公路警察局96年4月25日公警局交字第ZGQ002829
      號舉發違反道路交通管理事件通知單1份及舉發違規行為
      照片1幀附卷可稽，並為異議人所不否認，自足信為真實
      。
（二）惟異議人於本院96年7月4日訊問時辯稱：「（法官問：異
      議何事及何理由？）違規車輛是我所有，但不是我駕駛的
      ，是我兒子連惟昱駕駛的，他今天有到庭，餘詳如異議狀
      所載。」而連惟昱為本案違規行為發生時之上開車輛駕駛
      人，業據證人連惟昱於本院96年8月8日調查時具結證稱在
      卷（見是日之訊問筆錄），若證人連惟昱非上開違規行為
      之汽車駕駛人，豈有甘冒觸犯偽證罪責之理？準此，異議
      人辯稱其非本件違規行為發生時之駕駛人，自堪採信。
（三）依道路交通管理處罰條例第85條第1項、第4項規定，原則
      上推定汽車所有人具有可歸責之過失，而對其課以舉證真
      正之違規駕駛人或證明無可歸責之事由存在，始能免除受
      罰之責任，故若汽車所有人能舉證真正之違規駕駛人者，
      即可免除受罰。經查：上揭車輛所有人即異議人陳稱其非
      本件違規行為發生時之駕駛人，並經本院調查其陳述與證
      人連惟昱證述相符，本案違規行為之車輛駕駛人係連惟昱
      當可認定，異議人自非為原處分所應裁處之人。
五、綜上所述，異議人於上開時、地，既非該違規車輛之真正使
    用人，故其並無原處分意旨所稱之違規行為應無疑義，而原
    處分機關貿然予以裁罰，於法即有未合，自應由本院裁定將
    原處分撤銷，並另為異議人不罰之諭知，以資適法。
六、據上論斷，應依道路交通管理處罰條例第87條第2項、道路
    交通案件處理辦法第20條前段，裁定如主文。
中    華    民    國    97    年    2     月    29    日
                      交通法庭  法  官  陳淑勤
以上正本證明與原本無異。
如不服本裁定應於送達後5日內向本院提出抗告狀。
                                書記官  陳金堂
中    華    民    國    97    年    2    月    29    日


司法院資訊處製作；財團法人民間司法改革基金會備份。
